# 分步实现非同一控制企业合并下合并成本和商誉

提问人：gtq 时间：2021-04-16 08:05:05
A公司原有B公司20%股权， 2020 年 1 月 1 日又耗费 100 万取得40%B公司股权，取得控制。当日原20%股权的账面价值是 40 万，公允价值是 50 万。
我的问题是：
（ 1 ）合并成本是多少？按照企业合并准则“过多次交换交易分步实现的企业合并，合并成本为每一单项交易成本之和”，合并成本似乎应该是40+100=140。如果是100+50，依据的文件是哪一个呢？
（ 2 ） 2010 企业会计准则讲解中，取得控制日的商誉分段计算，也就是取得20%股权时的商誉+后续追加取得40%时的商誉，作为合并报表中列报的商誉。但是明显的，现在都是采用一次计算商誉了，直接按照 150 万和60%可辨认净资产公允价值比例来计算商誉了，那这个商誉计算方式的转换，是哪个文件确定的呢？
这两个问题，也困惑了我好久，麻烦陈老师帮忙解惑！感谢！感谢~！

回答人：chenyiwei
1 、合并成本是 150 ，依据是《企业会计准则第 33 号——合并财务保暖表（ 2014 年修订）》第四十八条。
2 、 2010 版《讲解》中关于分步交易实现企业合并的规定已经过时，现在不应继续使用。
出现这一问题的原因，是因为最早的 2006 版企业合并准则的制定蓝本是 2003 版的IFRS 3，但在 2008 年，IASB对IFRS 3进行了全面修订，其中就包括此处的分步交易实现非同一控制下合并的内容。当时为了应对该变化，财政部出台了《企业会计准则解释第 4 号》，其中第一条、第二条、第三条、第五条等都是根据IFRS 3(2008)所作出的对应修改。但与此同时，《企业会计准则第 20 号——企业合并》却并未修改，由此导致准则体系内部出现不一致情况。
《企业会计准则解释第 4 号》中的各项修改，后来在 2014 年修订后的合并报表准则中得到部分体现。但与企业合并相关的内容，对应的《企业会计准则第 20 号——企业合并》至今未修改。